臺灣新北地方法院刑事判決
110年度簡上字第499號
上  訴  人  臺灣新北地方檢察署檢察官
被      告  林郁珊



上列上訴人因被告詐欺案件，不服本院於中華民國110年6月24日
所為之110年度簡字第1750號第一審刑事簡易判決（聲請簡易判
決處刑案號：110年度偵字第7134號，移送併辦案號：110年度偵
字第14256號），提起上訴及移送併辦（110年度偵字第21210號
、第22544號、第27287號、第27521號、第29204號、第23875號
、第29372號、第21410號、第33115號），本院管轄之第二審合
議庭認不宜適用簡易程序，改依通常程序審理，並自為第一審判
決如下：
    主    文
原判決撤銷。　　 
林郁珊幫助犯洗錢防制法第十四條第一項之一般洗錢罪，處有期
徒刑參月，併科罰金新臺幣壹萬元，罰金如易服勞役，以新臺幣
壹仟元折算壹日。未扣案之犯罪所得新臺幣貳萬伍仟元沒收，於
全部或一部不能沒收或不宜執行沒收時，追徵其價額。
    犯罪事實
林郁珊基於幫助詐欺取財及幫助洗錢之不確定故意，於民國109
年11月30日前某時，在新北市中和區中正路之某統一便利商店，
將其申辦之臺灣銀行帳號000000000000號帳戶、合作金庫銀行雙
和分行帳號0000000000000號帳戶之存摺及提款卡，以店到店寄
送之方式交予不詳詐欺集團成員，再以通訊軟體「LINE」告知其
提款卡密碼，而因此獲得新臺幣（下同）2萬5,000元之報酬。嗣
該詐欺集團成員即與其他成員共同基於詐欺取財及洗錢之犯意聯
絡，於如附表所示時間，向如附表所示之人，施用如附表所示詐
術，致其等陷於錯誤後，將如附表所示款項匯入如附表所示帳戶
，並遭詐欺集團成員領出，而掩飾或隱匿該等犯罪所得之去向、
所在。　　
    理    由
一、本案認定犯罪事實所引用被告林郁珊以外之人於審判外之陳
    述，業經當事人於本院審判程序同意作為證據（110年度簡
    上字第499號卷〈下稱本院卷〉第201-202頁），本院審酌前揭
    陳述作成時之情況，認以之作為證據應屬適當，依刑事訴訟
    法第159條之5第1項規定，均有證據能力。
二、訊據被告坦承上開幫助詐欺取財之犯行，惟矢口否認有何幫
    助洗錢之犯行，辯稱：我沒有經手那些被騙的錢等語。經查
    ：　　　　
  ㈠被告基於幫助詐欺取財之不確定故意，於上開時地將其所申
    辦上開臺灣銀行、合作金庫銀行之帳戶存摺及提款卡，以上
    開方式寄交予不詳詐欺集團成員，再以「LINE」告知其提款
    卡密碼，而因此獲得上開報酬；嗣該詐欺集團成員即與其他
    成員共同基於詐欺取財及洗錢之犯意聯絡，於如附表所示時
    間，向如附表所示之人，施用如附表所示詐術，致其等陷於
    錯誤後，將如附表所示款項匯入如附表所示帳戶，並遭詐欺
    集團成員領出，而掩飾或隱匿該等犯罪所得之去向、所在等
    情，業據被告於警詢、偵訊、本院準備及審判程序中坦承不
    諱（110年度偵字第7134號卷〈下稱偵卷一〉第8、41-42頁、
    本院卷第96、201、203頁、110年度偵字第23152號卷〈下稱
    偵卷三〉第4-6頁），並有上開臺灣銀行帳戶之開戶人資料及
    交易明細、上開合作金庫銀行帳戶之開戶人資料及交易明細
    （偵卷一第11-18頁、110年度偵字第14256號卷〈下稱偵卷二
    〉第36-39頁），及所列後述證據可稽，而堪認定：
  ⒈附表編號1部分
　　證人即告訴人丁日國於警詢時之陳述、臺灣土地銀行匯款申
    請書照片、丁日國與不詳詐欺集團成員間「LINE」對話紀錄
    擷圖（偵卷一第21-23、32、33-37頁）。
　⒉附表編號2部分
　　證人即告訴人陳有忠於警詢時之陳述、存款帳戶查詢資料擷
    圖、陳有忠與不詳詐欺集團成員間「LINE」對話紀錄擷圖（
    偵卷二第6-8、12-18頁）。
　⒊附表編號3部分
　　證人即告訴人林佳儀於警詢時之陳述、網路轉帳資料擷圖、
    林佳儀與不詳詐欺集團成員間「LINE」對話紀錄擷圖（110
    年度偵字第27287號卷第2之1-3、13-18頁）。
　⒋附表編號4部分
　　證人即告訴人何松益於警詢時之陳述、網路轉帳資料擷圖及
    自動櫃員機交易明細照片、何松益所用匯款帳戶交易明細（
    110年度偵字第22544號卷第26頁正背面、第27-31頁、第42
    頁正背面）。
　⒌附表編號5部分
　　證人即告訴人楊弘宇於警詢時之陳述、楊弘宇所用匯款帳戶
    交易明細、網路轉帳資料擷圖、楊弘宇與不詳詐欺集團成員
    間「LINE」對話紀錄擷圖（110年度偵字第21210號卷第15-1
    7、34-60頁）。
　⒍附表編號6部分
　　證人即告訴人陳亭安於警詢時之陳述、陳亭安與不詳詐欺集
    團成員間「LINE」對話紀錄擷圖、網路轉帳資料擷圖（偵卷
    三第7-8頁背面、第74-83頁）。
　⒎附表編號7部分
　　證人即告訴人黃騰逸於警詢時之陳述、黃騰逸所用匯款帳戶
    交易明細（偵卷三第9-10、84-85頁）。
　⒏附表編號8部分
　　證人即告訴人吳佩臻於警詢時之陳述、吳佩臻與不詳詐欺集
    團成員間「LINE」對話紀錄擷圖、網路轉帳資料擷圖（偵卷
    三第13-15、86-93頁）。
　⒐附表編號9部分
　　證人即告訴人高曼萍於警詢時之陳述、高曼萍所用匯款帳戶
    交易明細、高曼萍與不詳詐欺集團成員間「LINE」對話紀錄
    擷圖（110年度偵字第29204號卷第7-8頁背面、第24-25、29
    -42頁）。
　⒑附表編號10部分
　　證人即被害人林世曄於警詢時之陳述、網路轉帳資料擷圖（
    110年度偵字第23875號卷第11-12頁背面、第22-29頁）。
　⒒附表編號11部分
　　證人即告訴人李春生於警詢時之陳述、國泰世華商業銀行匯
    出匯款憑證、李春生所用匯款帳戶交易明細（110年度偵字
    第29372號卷第26-27、49、51-52頁背面）。
　⒓附表編號12部分
　　證人即告訴人陳怡梅於警詢時之陳述、陳怡梅與不詳詐欺集
    團成員間「LINE」對話紀錄擷圖、網路轉帳資料擷圖（110
    年度偵字第21410號卷第3-13、71-91頁）。
　⒔附表編號13部分
　　證人即告訴人吳純純於警詢時之陳述、吳純純所用匯款帳戶
    交易明細、合作金庫銀行存款憑條（110年度偵字第33115號
    卷第5-9、21-24、26頁）。
  ㈡金融帳戶乃個人理財工具，依我國現狀，申設金融帳戶並無
    任何特殊限制，且可於不同之金融機構申請多數帳戶使用，
    是依一般人之社會通念，若見他人不以自己名義申請帳戶，
    反而收購或借用別人之金融帳戶以供使用，並要求提供提款
    卡及告知密碼，則提供金融帳戶者主觀上如認識該帳戶可能
    作為對方收受、提領特定犯罪所得使用，對方提領後會產生
    遮斷金流以逃避國家追訴、處罰之效果，仍基於幫助之犯意
    ，而提供該帳戶之提款卡及密碼，以利洗錢實行，仍可成立
    一般洗錢罪之幫助犯（最高法院108年度台上大字第3101 號
    裁定意旨參照）。準此，如附表所示受騙款項匯入上開臺灣
    銀行及合作金庫銀行帳戶後，已遭不詳詐欺集團成員領出而
    形成金流斷點，即屬構成一般洗錢罪之行為，至被告雖未從
    事經手上開不法所得之該罪正犯行為，然其既已坦承上開幫
    助詐欺取財犯行，則其對於該犯行將可能附隨造成不詳詐欺
    集團成員從上開臺灣銀行及合作金庫銀行帳戶內提領所詐得
    不法款項之結果，亦應有所預見，卻仍將該等帳戶寄交不詳
    詐欺集團成員自由使用而任憑該結果之發生，其主觀上有幫
    助洗錢之不確定故意，同堪認定。
　㈢綜上所述，被告所辯並不足採，本案事證明確，被告犯行堪
    以認定，應依法論科。　
三、論罪科刑及撤銷原判決之理由
　㈠核被告所為，係犯刑法第30條第1項前段、洗錢防制法第14條
    第1項之幫助一般洗錢罪及刑法第30條第1項前段、第339條
    第1項之幫助詐欺取財罪。至聲請簡易判決處刑書及上開案
    號檢察官移送併辦書（除110年度偵字第21410號、第33115
    號外），就被告所犯法條部分，均未論及幫助一般洗錢罪而
    有未洽，然該等書類皆已載明被告如何構成幫助一般洗錢罪
    之犯罪事實，且該罪名業經本院於審判程序告知被告，於其
    訴訟上權利並無妨礙，併此敘明。
  ㈡被告以一提供上開帳戶之行為，幫助不詳詐欺集團成員詐欺
    如附表所示之人，並掩飾或隱匿各次犯罪所得之去向、所在
    ，而同時觸犯數次之幫助一般洗錢罪及幫助詐欺取財罪，為
    想像競合犯，應依刑法第55條前段規定，從一重論以1幫助
    一般洗錢罪。
  ㈢被告係基於幫助他人犯罪之意思，參與犯罪構成要件以外之
    行為，為幫助犯，爰依刑法第30條第2項規定，按正犯之刑
    減輕之。
　㈣檢察官移送併辦如附表編號2至13所示犯罪事實部分，均與經
    聲請簡易判決處刑如附表編號1所示犯罪事實部分，具有想
    像競合犯之裁判上一罪關係，悉為聲請簡易判決處刑效力所
    及，本院皆應併予審理。
  ㈤原審以被告犯幫助詐欺取財罪事證明確，予以論罪科刑，固
    非無見，然查：
　⒈原審未及審究檢察官於本審級移送併辦之犯罪事實（即附表
    編號3至13部分），自有未當，檢察官上訴理由就附表編號6
    至8部分（即110年度偵字第27521號〈前為經原審退併辦之11
    0年度偵字第23152號〉）所為相同意旨之指摘，為有理由。
　⒉被告上開所為，除構成刑法第30條第1項前段、第339條第1項
    之幫助詐欺取財罪外，亦同時成立刑法第30條第1項前段、
    洗錢防制法第14條第1項之幫助一般洗錢罪，原審判決漏未
    論以幫助一般洗錢罪，即有未合。
　⒊從而，原審判決既有上開未洽之處，亦於本案量刑基礎有所
    影響，已屬無可維持，應由本院予以撤銷改判。　
  ㈥爰審酌被告在顯有涉及不法情事之狀況下，已預見若將其上
    開帳戶提供不詳之人任意使用，可能因此發生幫助他人遂行
    詐欺取財及洗錢犯行之結果，卻仍容任而輕率為之，自應予
    非難，惟念被告已於檢察官上訴後坦承幫助詐欺取財犯行，
    犯後態度尚可，兼衡其犯罪之動機、目的、手段、素行、於
    本院審理時所述教育程度、工作、家庭生活狀況及各告訴人
    及被害人所受財產損害程度（含有無達成和解或調解）等一
    切情狀，量處如主文所示之刑，並就併科罰金部分，諭知易
    服勞役之折算標準。
　㈦被告因提供上開帳戶而取得報酬2萬5,000元，業經認定如前
    ，核屬其本案犯罪所得，應依刑法第38條之1第1項前段宣告
    沒收，並依同條第3項規定，諭知於全部或一部不能沒收或
    不宜執行沒收時，追徵其價額。
四、改依通常程序為第一審判決之說明
　　核如附表編號3至13所示部分，已超出檢察官原聲請簡易判
    決處刑之犯罪事實，復為原審所未及併辦，係經檢察官對原
    審判決提起上訴後，始移送由本院第二審合議庭予以審究，
    為保障當事人之審級利益（最高法院109年度台非字第102號
    、108年度台非字第15號判決意旨可資參照），宜由本院合
    議庭撤銷第一審之簡易判決，並依通常程序為第一審判決。
據上論斷，依刑事訴訟法第455條之1第1項、第3項、第369條第1
項前段、第364條、第452條、第299條第1項前段，判決如主文。
本案經檢察官林珮菁聲請以簡易判決處刑及提起上訴，檢察官蔡
逸品、陳怡君、陳亭君、陳錦宗、徐綱廷移送併辦，檢察官邱稚
宸到庭執行職務。
中    華    民    國    111     年    5   月    12    日
                  刑事第四庭    審判長法  官  楊筑婷
　　　　　　　　　
                                      法  官  陳佳妤
　　　　　　　　　　　　　　　　　　　
                                      法  官  吳智勝
上列正本證明與原本無異。
如不服本判決，應於判決送達後20日內敘明上訴理由，向本院提
出上訴狀 (應附繕本) ，上訴於臺灣高等法院。其未敘述上訴理
由者，應於上訴期間屆滿後20日內向本院補提理由書「切勿逕送
上級法院」。
                                      書記官  薛力慈
中　　華　　民　　國　　111 　年　　5 　　月　　13　　日
附錄本案論罪科刑法條全文：
洗錢防制法第14條
有第2條各款所列洗錢行為者，處7年以下有期徒刑，併科新臺幣
5百萬元以下罰金。
前項之未遂犯罰之。
前二項情形，不得科以超過其特定犯罪所定最重本刑之刑。
中華民國刑法第339條
意圖為自己或第三人不法之所有，以詐術使人將本人或第三人之
物交付者，處5年以下有期徒刑、拘役或科或併科50萬元以下罰
金。
以前項方法得財產上不法之利益或使第三人得之者，亦同。
前二項之未遂犯罰之。　　　　　　　　　　　　　　　　　　附表：
編號 被害人／告訴人 詐術內容 匯款時間 匯款金額 匯入帳戶 1 丁日國 不詳詐欺集團成員於109 年10月19日13時32分許，在網路張貼「海豐金融」平台網站，丁日國瀏覽該網站後，加入「LINE」好友（ID：huanqiutw 【在線客服】），該人即向丁日國佯以依指示操作可獲利云云，致丁日國陷於錯誤，依指示匯款。 109年11月30日上午10時12分許 10萬元 上開臺灣銀行帳戶 2 陳有忠 不詳詐欺集團成員於109 年6月16日，透過Instagram 向陳有忠佯稱可加入投資群組，若依指示操作可獲利云云，致陳有忠陷於錯誤，依指示匯款。 109 年11月30日中午12時5分許 10萬元   上開合作金庫銀行帳戶    109 年12月1 日上午11時23分許 10萬元  同上  3 林佳儀 不詳詐欺集團成員於109年11月底，透過臉書認識林佳儀，佯以在網站投資可獲利及借款為由，致其陷於錯誤，依指示匯款。 109年12月1日上午11時35分許 10萬元 同上    109年12月1日上午11時36分許 5萬元 同上 4 何松益 不詳詐欺集團成員於109年10月、11月間，透過交友軟體認識何松益，佯以在網站投資外匯可獲利為由，致其陷於錯誤，依指示匯款。 109年11月30日某時 10萬元、8萬元 上開臺灣銀行帳戶    109年12月1日某時 10萬元、2萬元 同上 5 楊弘宇 不詳詐欺集團成員於109年11月、12月間，透過交友軟體認識楊弘宇，佯以在網站投資外匯可獲利為由，致其陷於錯誤，依指示匯款。 109年12月1日下午1時48分許 3萬元 同上 6 陳亭安 不詳詐欺集團成員於109年11月底，透過交友軟體認識陳亭安，佯以在網站投資可獲利及借款為由，致其陷於錯誤，依指示匯款。 109年11月30日上午11時42分許 2萬2,000元 同上    109年12月1日凌晨0時49分許 1萬元 同上    109年12月1日下午1時55分許 7萬元 上開合作金庫銀行帳戶 7 黃騰逸 不詳詐欺集團成員於109年11月19日下午3時許，透過交友軟體認識黃騰逸，佯以在網站投資外匯可獲利為由，致其陷於錯誤，依指示匯款。 109年11月30日下午6時44分許 5萬元 上開臺灣銀行帳戶    109年11月30日下午6時53分許 1萬元 同上 8 吳佩臻 不詳詐欺集團成員於109年11月23日下午4時許，透過交友軟體認識吳佩臻，佯以在網站投資可獲利為由，致其陷於錯誤，依指示匯款。 109年11月30日中午12時13分許 2萬2,000元 同上    109年11月30日下午5時50分許 5萬元 同上 9 高曼萍 不詳詐欺集團成員於109年12月1日某時，佯以在網站投資可獲利之方式詐騙高曼萍，致其陷於錯誤，依指示匯款。 109年12月2日凌晨1時1分許 20萬元 同上 10 林世曄 不詳詐欺集團成員於109年11月間，在Facebook社群網站上使用帳號「鄭霖慧」藉故認識林世曄後，即慫恿林世曄前往ifsMarkets國際金融交易網站註冊帳戶，並儲值操作外匯交易，嗣即向林世曄誆稱其帳戶異常，必須存入保證金，始可申請提領款項云云，致其陷於錯誤，依指示匯款。 109年12月1日下午3時38分許 4萬元 同上 11 李春生 不詳詐欺集團成員於109年11月間，透過交友軟體認識李春生，佯以在網站投資之獲利款需先行代墊特定款項後，始得領出云云，致其陷於錯誤，依指示匯款。 109年12月1日某時 6萬4,000元 上開合作金庫銀行帳戶 12 陳怡梅 不詳詐欺集團成員於109年11月5日至12月1日間，以交友軟體OMI及「LINE」，向陳怡梅佯稱其帳戶遭凍結，需匯付保證金等款項方能繼續使用云云，致其陷於錯誤，依指示匯款。 109年12月1日晚間8時23分許 3萬元 上開臺灣銀行帳戶    109年12月1日晚間8時31分許 3萬元 同上 13 吳純純 不詳詐欺集團成員於109年1月中旬至12月1日間，以「LINE」向吳純純佯稱共同投資可獲取利益，並要求其匯款云云，致其陷於錯誤，依指示匯款。 109年12月1日某時 36萬7,000元 上開合作金庫銀行帳戶